臺灣彰化地方法院刑事判決　　　　　　　96年度交易字第25號
公　訴　人　臺灣彰化地方法院檢察署檢察官
被　　　告　甲○○
上列被告因公共危險案件，經檢察官提起公訴（96年度偵字第12
4 號），本院合議庭裁定由受命法官獨任進行簡式審判程序，茲
判決如下：
    主  文
甲○○服用酒類，不能安全駕駛動力交通工具而駕駛，累犯，處
有期徒刑伍月，如易科罰金，以新臺幣壹仟元折算壹日。
    犯罪事實
一、甲○○曾於民國83年間因強盜案件，經臺灣臺北地方法院以
    83年度訴緝字第339 號刑事判決判處有期徒刑5 年6 月確定
    ；復於83年間因違反妨害兵役治罪條例案件，經本院以83年
    度易字第1906號刑事判決判處有期徒刑8 月確定；另於84年
    間因違反槍砲彈藥刀械管制條例案件，經臺灣桃園地方法院
    以84年度易字第2578號刑事判決判處有期徒刑3 月確定，上
    揭3 罪並經聲請法院裁定應執行有期徒刑6 年確定後，經移
    送執行，於87年4 月21日因縮短刑期假釋出監並付保護管束
    ，復於假釋保護管束期間，於88年間因竊盜案件，經臺灣花
    蓮地方法院以88年度易字第660 號刑事判決判處有期徒刑2
    年4 月確定，並經撤銷上揭假釋，應執行殘刑有期徒刑2 年
    6 月15日，而接續執行，並於93年12月17日因縮短刑期假釋
    出監並付保護管束，於94年2 月13日保護管束期滿視為執行
    完畢。其於95年11月26日下午4 時許，在位於彰化縣和美鎮
    雅溝里某土雞城內飲用高梁酒之酒類，其明知服用酒類，已
    達不能安全駕駛動力交通工具之程度後，仍無照駕駛車牌號
    碼B5—7636號自用小客車，由上開處所出發，沿彰化縣和美
    鎮村里道路即彰化縣和美鎮○○里○○路，由東往西方向行
    駛，於95年11月26日下午4 時30分，行經上揭村里道路即彰
    化縣和美鎮○○里○○路58號前時，因其酒後控制能力不佳
    ，並未注意車前狀況及保持靠道路右側行駛，適有乙○○駕
    駛車牌號碼3488—HR號自用小貨車搭載乘客吳讚銘沿上揭村
    里道路由西往東方向行駛至上揭路段，兩車發生碰撞，致吳
    讚銘因而受有胸壁挫傷、頭部外傷及臉部撕裂傷約3 ×0.5
    公分、2 ×0.5 公分（過失傷害，未據告訴）。嗣經警方於
    95年11月26日下午5 時3 分據報到場處理，並對甲○○進行
    呼氣之酒精濃度測試，測得其呼氣每公升含酒精濃度達每公
    升0.86毫克，始悉上情。
二、案經彰化縣警察局和美分局報告臺灣彰化地方法院檢察署檢
    察官偵查起訴。
    理  由
一、本案被告甲○○所犯係死刑、無期徒刑、最輕本刑為3 年以
    上有期徒刑以外之罪，其於準備程序就前揭被訴事實為有罪
    之陳述，經受命法官告知簡式審判程序之旨，並聽取其與公
    訴人之意見後，本院認無不得或不宜改依簡式審判程序進行
    之處，爰依刑事訴訟法第273 條之1 第1 項、第284 條之1
    ，裁定本案由受命法官獨任進行簡式審判程序，合先敘明。
二、訊據被告於本院審理中，對其於上揭時、地飲酒後，已達不
    能安全駕駛車輛程度，而駕駛車輛之事實坦承不諱，核與證
    人乙○○、吳讚銘分別於警詢、偵訊中具結證述內容相符（
    參見警卷第3 頁至第4 頁、偵查卷宗第6 頁），並有道路交
    通事故調查報告(一)(二)、道路交通事故現場圖、彰化縣警察局
    舉發違反道路交通管理事件通知單各1 份、事故現場蒐證照
    片共計10張、財團法人彰化基督教醫院95年11月26日診斷書
    1 紙、測試觀察紀錄表1 紙（參見警卷第3 頁至第5 頁、第
    7 頁至第15頁、第18頁至第19頁）在卷可資佐證，核屬相符
    。另查，按刑法第185 條之3 規定所謂「不能安全駕駛」，
    乃抽象危險犯，並不以發生具體危險為必要，對於吐氣酒精
    濃度已達每公升0.55毫克（0.55MG/ L） 以上，肇事率為一
    般正常人之10倍，認為已達不能安全駕車之標準，業經法務
    部以88年5 月18日法88檢字第001669號函釋明確，可資參佐
    。至於是否達「不能安全駕駛之程度」之認定，應依具體個
    案之實際情形判斷之，依目前醫學一致見解，吐氣酒精濃度
    達每公升0.25毫克以上時，將使駕駛人產生複雜之技巧障礙
    、駕駛能力變壞之行為表現，肇事比率比一般未飲酒時高出
    2 倍；吐氣酒精濃度達每公升0.5 毫克以上時，將使駕駛人
    產生說話含糊、腳步不穩之行為表現，肇事比率比一般未飲
    酒時高出7 倍。次按飲酒後1 小時許，其體內血液中所含酒
    精濃度可達最高，飲酒1 小時後其體內之酒精濃度隨即消減
    ，此亦分別有行政院國軍退除役官兵輔導委員會臺北榮民總
    醫院88年8 月5 日北總內字第268268號函文、88年10月26
    日院賓文廉字第1347號臺灣高等法院函中之臺北醫學院附
    設醫院精神科主任蔡尚穎「酒精對人體生理與行為之影響」
    一文可佐。經查，被告於95年11月26日下午4 時許，服用酒
    類，並即駕駛車輛出發，業據被告於本院審理中供述明確，
    是被告駕駛上揭車輛肇事時，適處於體內血液中所含酒精濃
    度達至最高，堪予認定。而被告係於95年11月26日下午5 時
    3 分，接受警方呼氣之酒精濃度測試，測得其呼氣每公升含
    酒精濃度達每公升0.86毫克，且為警查獲後，被告有意識模
    糊注意力無法集中之情形，此有道路交通事故當事人酒精測
    定紀錄表、測試觀察紀錄表各1 紙（參見警卷第5 頁、第19
    頁）附卷可參。則被告自95年11月26日下午4 時許開始駕車
    起至95年11月26日下午5 時3 分止，二者時間相隔約有1 小
    時3 分鐘之久，足見被告於95年11月26日下午4 時30分肇事
    發生時之呼氣每公升含酒精濃度顯高每公升0.86毫克，高於
    前揭標準甚多，其發生肇事之危險性，顯已高出一般人，依
    前揭說明，足證被告當時確已因服用酒類過量致使身體、視
    覺之反應能力趨弱而無法安全駕駛動力交通工具，是被告服
    用酒類已達不能安全駕駛動力交通工具而駕駛之事實，已堪
    認定。從而，被告上揭自白核與前揭事證相符，應堪採信，
    本案事證已臻明確，被告前開犯行，應堪認定。
三、核被告所為，係犯刑法第185 條之3 服用酒類不能安全駕駛
    動力交通工具而駕駛罪。另查，被告曾於83年間因強盜案件
    ，經臺灣臺北地方法院以83年度訴緝字第339 號刑事判決判
    處有期徒刑5 年6 月確定；復於83年間因違反妨害兵役治罪
    條例案件，經本院以83年度易字第1906號刑事判決判處有期
    徒刑8 月確定；另於84年間因違反槍砲彈藥刀械管制條例案
    件，經臺灣桃園地方法院以84年度易字第2578號刑事判決判
    處有期徒刑3 月確定，上揭3 罪並經聲請法院裁定應執行有
    期徒刑6 年確定後，經移送執行，於87年4 月21日因縮短刑
    期假釋出監並付保護管束，復於假釋保護管束期間，於88年
    間因竊盜案件，經臺灣花蓮地方法院以88年度易字第660 號
    刑事判決判處有期徒刑2 年4 月確定，並經撤銷上揭假釋，
    應執行殘刑有期徒刑2 年6 月15日，而接續執行，並於93年
    12月17日因縮短刑期假釋出監並付保護管束，於94年2 月13
    日保護管束期滿視為執行完畢等情，此有臺灣高等法院被告
    前案紀錄表、臺灣彰化地方法院檢察署刑案資料查註紀錄表
    各1 份存卷可考，其於5 年內故意再犯本案有期徒刑以上之
    罪，為累犯，應依刑法第47條第1 項之規定加重其刑。爰審
    酌被告罔顧政府宣導酒後禁止駕車，仍於飲酒後呼氣之酒精
    濃度每公升含酒精濃度達每公升0.86毫克，已達不能安全駕
    駛程度，貿然駕駛車輛，罔顧其他用路人之安全，且尚未與
    被害人達成和解，原應從重量刑，惟其犯罪後已坦承犯行等
    一切情狀，量處如主文所示之刑，並諭知易科罰金之折算標
    準。
據上論斷，應依刑事訴訟法第273 條之1 第1 項、第299 條第1
項前段，刑法第185 條之3 、第47條第1 項、第41條第1 項前段
，刑法施行法第1 條之1 第1 項、第2 條但書，判決如主文。
本案經檢察官吳芙如到庭執行職務。
中　　華　　民　　國　　96　　年　　2 　　月　　15　　日
                      交通法庭        法　官  唐中興
以上正本證明與原本無異。
如不服本判決，應於收受判決送達後10日內向本院提出上訴書狀
（須附繕本）。
中　　華　　民　　國　　96　　年　　2 　　月　　15　　日
　　　　　　　　　　　                書記官  施惠卿
【附錄本案判決論罪科刑法條全文】：
刑法第185條之3
服用毒品、麻醉藥品、酒類或其他相類之物，不能安全駕駛動力
交通工具而駕駛者，處1 年以下有期徒刑、拘役或30,000元以下
罰金。
